【裁判字號】    98,訴,918
【裁判日期】    990113
【裁判案由】    損害賠償
【裁判全文】
臺灣臺中地方法院民事判決  98年度訴字第918號
原      告  乙○○
被      告  丙○○
當事人間損害賠償事件，本院於98年12月30日言詞辯論終結，判
決如下：
    主    文
被告應給付原告新臺幣壹拾萬元及自民國九十八年五月十六日起
至清償日止按年息百分之五計算之利息。
原告其餘之訴駁回。
訴訟費用新臺幣壹萬仟玖佰陸拾捌元，由被告負擔新臺幣壹仟
壹佰陸拾肆元，由原告負擔新臺幣壹萬貳仟捌佰零肆元。
本判決原告勝訴部分得假執行；但被告如以新臺幣壹拾萬元為原
告預供擔保，得免為假執行。
原告其餘假執行之聲請駁回。
    事實及理由
壹、程序事項：
    原告於民國（下同）98年8月5日具狀聲請就本件與本院受理
    之98年度訴字894號、98年度訴字第1485號事件合併審理，
    並合併由98年度訴字第1485號審理等語。按分別提起之數宗
    訴訟，其訴訟標的相牽連或得以一訴主張者，法院得命合併
    辯論。民事訴訟法第205條第1項固定有明文，惟依原告上揭
    書狀所載，本院他股所受理上揭二事件之被告，與本件被告
    並不完全相同，且原告所訴事件係先後發生，即各事件原告
    所據以主張之訴訟標的亦無相牽連或得以一訴主張之情事，
    自無合併辯論之必要；從而，原告上揭所請，尚難准許，合
    先敘明。
貳、實體事項：
一、原告起訴主張被告於96年3月6日上午11時許及下午1時許，
    在台中縣潭子鄉○○路○段153號矽品精密科技股份有限公司
    （以下簡稱矽品公司）中山廠A棟4樓5處10部上片站烤箱區
    門口旁之不特定人得以共見共聞處，以「神經病」、「被強
    姦」（台語）等語重複辱罵原告多次；又於同年月9日上午8
    時50分至9時10分許，共計分5段5次在上述地址4樓5處10部
    桿線站底部置空盒區處之不特定人得以共見共聞處，以同上
    話語辱罵原告多次。被告以轟炸式貶囂張辱罵，致原告遭他
    人強制性交一事曝光及名譽遭受貶損，被告之上揭行為實已
    不法侵害原告之名譽及隱私，令原告精神上承受難以言喻之
    痛苦，難以平復。爰依民法第184條第1項前段、第195條第1
    項之規定，請求被告賠償原告非財產上之損害，並聲明求為
    判決：被告應給付原告新台幣（下同）1,200,000元及自98
    年4月1日聲請補充訴之追加擴張追增加金額狀繕本送達翌日
    起至清償日止按年息5%計算之利息；原告願供擔保聲請宣告
    假執行。
二、被告否認原告主張之事實，辯稱：被告僅曾於96年3月6日下
    午3時、5時、6時50分許在矽品公司中山廠內罵過原告，該
    部分所涉民事侵權行為，業經鈞院以97年度訴字第1145號判
    決確定，否認有其他原告所指辱罵原告之侵權行為。被告於
    台灣台中地方法院檢察署96年度偵字第9891號案件偵查時雖
    承認96年3月9日有罵原告，但那是因為原告把不同天的事情
    告在一起，被告搞不清楚才說有罵，當時被告要承認的是96
    年3月6日下午罵原告的事等語。並聲明求為判決:駁回原告
    之訴及假執行之聲請；如受不利判決願供擔保免為假執行。
三、原告主張被告於上揭時、地以「神經病」、「被強姦」等語
    辱罵原告之事實，俱為被告所否認，並以前詞置辯。經查：
  (一)原告主張被告於96年3月6日上午及下午1時許辱罵原告乙節
    ，無非以證人甲○○事後於96年11月18、29日告訴原告被告
    以上揭台語罵原告，並要原告去告被告等情為其主要依據，
    惟經證人甲○○到庭結證陳稱：「（法官問：96年3月6日工
    廠內，有無聽到兩造發生爭執，情形為何？）詳細時間我不
    太記得了，當天下午接近傍晚時，原告有跑到我們的辦公室
    ，與被告兩人互相爭吵，當時兩造互罵，我當時在工作，並
    沒有注意聽被告罵原告什麼。我當天只有聽到這次兩造爭吵
    ，其他時間並沒有聽到。」、「（原告問：96年11月28.29
    日證人是否有告訴我被告以台語罵我的意思，就是神經病、
    你去被人家給強姦，叫我去跟法官說？）當時是原告以台語
    發音問我該台語是何意思，但原告講的不太清楚，我告訴原
    告她以台語發音所講的話，大概是神經病、被強姦的意思，
    請原告自己去跟法官說。並不是我告訴原告，被告以那句台
    語罵她，那句台語是原告自己講出來叫我翻譯給她聽。」、
    「（原告問：證人以前是否一直叫我去告被告，並且說頂多
    被解僱？）因原告一直針對兩造爭吵的事情來問我，我覺得
    很煩，就跟原告說叫她自己去告被告。」等語，證人甲○○
    已明確證稱除當日下午接近傍時時兩造爭吵外，沒有聽到兩
    造爭吵及被告罵原告，亦未曾告訴原告被告當日有以上述2
    句台語辱罵原告之情節，並說明96年11月28、29日與原告對
    話之緣由。則原告據以主張被告於96年3月6日上午及下午1
    時許以台語辱罵原告之依據，既經證人甲○○到庭否認，此
    外，原告復未能提出其他事證足證被告於96年3月6日上午及
    下午1時許有辱罵原告之行為，是原告主張被告有此侵權行
    為既未能舉證屬實，即無從認為真正。
  (二)原告主張被告於96年3月9日上午8時50分至9時10分許辱罵原
    告等事實，已據被告在台灣台中地方法院檢察署96年度他字
    第976號妨害名譽案件偵查中，於96年4月12日當庭承認，並
    當庭向原告道歉後，原告當庭撤回告訴而獲不起訴處分，已
    據本院調取上開偵查案卷查無誤，被告雖辯稱係誤認原告所
    申告之日期而為承認，惟當日距事件發生僅1個月餘，被告
    之記憶應仍清晰，且當時原告尚未針對被告於96年3月6日下
    午辱罵原告之事提出刑事告訴，即當時被告僅就96年3月9日
    之行為被訴，應無誤認之可能，被告既於檢察官偵查時當庭
    承認有罵原告並向原告道歉，自足認原告主張被告有此部分
    辱罵原告之行為，堪信為真正。
四、按因故意或過失不法侵害他人之權利者，負損害賠償責任；
    復按不法侵害他人之身體、健康、名譽、自由、信用、隱私
    、貞操，或不法侵害其他人格法益而情節重大者，被害人雖
    非財產上之損害，亦得請求賠償相當之金額。民法第184條
    第1項前段及第195條第1項分別定有明文。本件被告於上開
    時地，先後多次出言辱罵「神經病」、「被強姦」之方式，
    在不特定多數人得共見共聞之場所，對原告予以侮辱，及傳
    述原告遭強姦之與公共利益無關言詞，而毀損原告名譽，足
    認被告之上開故意侵權行為，已致原告之聲譽、社會一般評
    價受有貶損，並致原告之隱私無端公諸於眾，被告所為顯已
    侵害原告之名譽權及隱私權。是原告依第195條第1項之規定
    ，請求被告賠償非財產上之損害，即屬有據。次按慰撫金之
    酌給標準與財產上損害之計算不同，然非不可斟酌雙方身分
    資力與加害程度，及其他各種情形核定相當之數額，最高法
    院51年度台上字第223號判例意旨可供參照。本院審酌原告
    為高中畢業，擔任工廠作業員，年收入約36萬元；被告為專
    科畢業、擔任工廠作業員，月薪約2萬元及被告前已在檢察
    官偵查時當庭向原告道歉，經原告接受而當庭撤回告訴，則
    原告心理所受痛苦，已獲相當程度之平復，本院斟酌實際情
    況，及原告因本件遭妨害名譽及隱私之情節暨其所受痛苦之
    程度、兩造之身分、地位、資力等一切情狀，認原告請求被
    告賠償非財產上之損害1,200,000元，尚屬過高，應減為100
    ,000元，方屬公允。
四、從而，原告依民法第184條第1項前段及第195條第1項之規定
    訴請被告賠償100,000元及自聲請補充訴之追加擴張追增加
    金額狀繕本送達翌日即98年5月16日起至清償日止，按年息5
    %計算之利息，洵屬正當，應予准許。原告逾此數額之請求
    ，則屬無據，應予駁回。
五、本判決原告勝訴部分所命給付之金額未逾50萬元，應依職權
    宣告假執行，並依被告聲請酌定相當擔保金額免為假執行。
    至原告敗訴部分，其假執行之聲請亦因訴之駁回而失其依據
    ，應併予駁回。
六、本件事證已臻明確，兩造其餘之陳述、攻擊防禦方法及舉證
    ，核與判決之結果無影響，爰不一一論述，附此敘明。
七、訴訟費用負擔及假執行之依據：民事訴訟法第79條、第389
    條第1項第5款、第392條第2項。
中    華    民    國    99    年    1     月    13    日
                  民事第一庭    法  官  陳文爵
正本係照原本作成。
如對本判決上訴，須於判決送達後20日內向本院提出上訴狀。
中    華    民    國    99    年    1     月    13    日
                                書記官  施玉卿

司法院資訊處製作；財團法人民間司法改革基金會備份。
